臺灣臺中地方法院 裁判書 -- 民事類
【裁判字號】 92,家訴,151
【裁判日期】 931006
【裁判案由】 給付扶養費
【裁判全文】
臺灣臺中地方法院民事判決　九十二年度家訴字第一五一號
    　原      告　 甲○○
      法定代理人 　乙○○ 
　　　訴訟代理人   陳麗如　律師
　　　　　　　　　 王傳賢　律師
    　被      告　 丙○○
    　訴訟代理人　 劉瑩玲　律師
右當事人間請求給付扶養費等事件，本院於民國九十三年九月二十日言詞辯論終結，
判決如左：
    主      文
原告之訴及假執行之聲請均駁回。
訴訟費用由原告負擔。
    事實及理由
一、程序方面：
（一）按訴狀送達後，原告本不得將原訴變更或追加他訴，但請求之基礎事實同一者，或擴張或減縮應受判決事項之聲明者，不在此限，民事訴訟法第二百五十五條第一項第二款、第三款分別定有明文。本件原告於九十二年六月二日起訴時之聲明原為：「被告應給付原告甲○○新台幣（下同）六百三十五萬七千六百一十七元，及自九十一年十二月十五日起至清償日止，依年利率百分之五計算之利算」；於九十三年五月六日訴之聲明為：「被告應給付原告甲○○六百四十二萬六千四百八十九元，及自九十三年五月十五日起算，至清償日止，按週年利率百分之五計算之利息」；嗣於九十三年五月三十一日又更正聲明為：「先位聲明：（一）被告應給付原告甲○○六百四十二萬六千四百八十九元，暨自民國九十三年五月十五日起算，至清償日止，按週年利率百分之五計算之利息。備位聲明：被告應給付原告乙○○六百四十二萬六千四百八十九元，暨自民國九十三年五月十五日起算，至清償日止，按週年利率百分之五計算之利息。
（二）就原告甲○○應受判決事項之聲明部分：
原告甲○○原起訴請求被告應給付六百三十五萬七千六百一十七元，後變更為
六百四十二萬六千四百八十九元，則就原告甲○○所為訴之聲明內容變更前後
以觀，係請求增加給付金額，核屬擴張應受判決事項之聲明，揆諸前開規定，
自毋庸得被告之同意，原告甲○○即得為訴之變更（擴張應受判決事項之聲明
，本質上即屬訴之追加）。
（三）就追加後位原告乙○○部分：
      按原告有二人以上，於同一訟程序起訴，於先位原告之訴無理由時，始請求對後位原告之訴為裁判，此為原告方面主觀的預備訴之合併。法院審理此種訴訟時，仍應就各該訴訟全部辯論，僅於先位之訴有理由時，無庸再就後位之訴為裁判，是後位當事人可能未獲任何裁判，致後位當事人地位不安定，與訴訟安定性原則有違，且先位當事人與他當事人間之裁判，對後位當事人並無法律上之拘束力，徒使後位當事人浪費無益之訴訟程序。（最高法院九十一年度台上字第二三０八號判決意旨可參），本件原告甲○○原起訴係依據被告與原告乙○○簽立之離婚協議書之約定，而請求被告給付原告甲○○六百四十二萬六千四百八十九元，及自民國九十三年五月十五日起算至清償日止，按週年利率百分之五計算之利息；嗣追加原告乙○○為後位原告請求被告於先位無理由時，給付後位原告乙○○六百四十二萬六千三四百八十九元，及自民國九十三年五月十五日起算，至清償日止，按週年利率百分之五計算之利息，並主張本件原告甲○○、乙○○所訴請被告給付之依據均為原告乙○○與被告簽立之離婚協議書第二條之規定，其請求之基礎事實應屬同一，此自不甚礙被告之防禦及訴訟之終結，基於訴訟經濟及紛爭一次性解決之訴訟法上之法理，應准許原告乙○○之追加云云。惟查本件先位原告甲○○對被告起訴，固屬合法，然後位原告乙○○對被告訴訟部分，依前開說明，應認其起訴與否屬不確定狀態，自不應准許，此部分應先予駁回。
二、本件原告起訴主張：原告乙○○與被告於民國八十五年二月二十四日結婚，並育有原告甲○○（○○年○○月○○日生），嗣原告乙○○與被告於八十七年十月三十一日協議離婚，對於原告甲○○之權利義務之行使負擔，則約定由原告乙○○任之。原告乙○○與被告於八十七年十月三十一日簽訂之離婚協議書第貳條並約定：「甲方（即被告）應自八十七年十月十五日起按月給付甲○○五萬元之生活費直至甲○○受完教育為止，為確保甲○○受較好之教育及生活，甲方同意協議時其名下所有之土地和房屋日後移轉登記於甲○○一人之名下。」，詎料被告自九十一年十二月起即未依約給付生活費，並不顧前揭離婚協議書中被告每月應給付原告甲○○五萬元生活費之約定，逕自開立自九十一年十二月至九十二年十一月逐月到期之每月二萬元之支票十二張寄給原告乙○○，被告甚至違反前揭離婚協議書所約定其名下所有之土地及房屋日後應移轉登記於原告甲○○名下，竟於九十二年四月間將原為其名下所有位於台南市西區○○路○○段○○號之建物及建物所坐落台南市西區○○段○○地號之土地出售於他人，被告對於前揭協議履行每月給付原告甲○○五萬元生活費之約定已故為不履行，並蓄意處分其名下財產及遷居國外之情形，故本件就未到期部分之請求，實有預為請求之必要。茲依民事訴訟第二百四十六條規定，將未到期部分之債權，合併提起將來給付之訴，被告應一次給付原告甲○○按每月五萬元計算至原告滿二十歲（即一０五年十一月二十五日）之扶養費，則依每個月五萬元計算並依霍夫曼計算法扣除中間利息後，被告應一次給付原告扶養費合計六百四十二萬六千四百八十九元，其計算方式如下：
１、九十一年十二月十五日至九十二年十二月十四日止，扣除被告已交付每月二萬元支票，被告應給付三十六萬元（(50000×12)-(20000×12)=360000）。
２、九十二年十二月十五日至九十三年五月十四日止，被告應給付原告二十五萬元（50000×5=250000）。
３、九十三年五月十五日起，至一百零五年十一月十四日止，計十二年六個月，應給付原告七百五十萬元，依霍夫曼計算法扣除中間利息後，被告應一次給付原告五百八十一萬六千四百六十九元（500000×116.32978382(150個月月
別單利霍夫曼係數)=5816489）。合計：六百四十二萬六千四百八十九元（360000+250000+5816489=6426489）。
並聲明：被告應給付原告甲○○六百四十二萬六千四百八十九元，暨自民國九十三年五月十五日起算，至清償日止，按週年利率百分之五計算之利息。
三、被告則以伊與原告乙○○離婚協議書第二條約定：「甲方應自民國八十七年十月十五日起按月給付甲○○新台幣五萬元之生活費，直至甲○○受完教育為止。‧‧‧」，為被告與原告乙○○二人之協議，此協議乃夫妻間內部關係之調整，為父母內部之分擔關係，協議結果只對子女發生反射效果而已，不生法律上效力。
    是原告甲○○主張該協議具利益第三人契約之性質，其依民法第二百六十九條第一項規定提起本件訴訟，請求被告依約履行云云，即非可採。縱認原告甲○○有請求被告扶養之權利，但應踐行召開親屬會議之程序，否則即屬欠缺權利保護要件，原告甲○○未依此而為，於法顯有未合等語以資抗辯。並聲明：駁回原告之訴。
四、原告甲○○主張其母親乙○○與被告前為夫妻關係，於夫妻關係存續期間育有原告甲○○，嗣後乙○○與被告於八十七年十月三十一日協議離婚，對於原告甲○○之權利義務之行使負擔，則約定由乙○○任之。乙○○與被告於八十七年十月三十一日簽訂之離婚協議書第貳條並約定：「甲方（即被告）應自八十七年十月十五日起按月給付甲○○五萬元之生活費直至甲○○受完教育為止，為確保甲○○受較好之教育及生活，甲方同意協議時其名下所有之土地和房屋日後移轉登記於甲○○一人之名下。」，及被告自九十一年十二月起即未依約給付生活費，並不顧前揭離婚協議書中被告每月應給付原告甲○○五萬元生活費之約定，逕自開立自九十一年十二月至九十二年十一月逐月到期之每月二萬元之支票十二張寄給乙○○一事，業據原告提出戶籍謄本、離婚協議書各一份附卷為憑，復為兩造所不爭執，原告此部分主張自堪信為真實。
五、又原告甲○○主張其母親乙○○與被告於八十七年十月三十一日所簽立之離婚協議書第二條所約定被告應按月給付原告甲○○五萬元之生活費，核其性質為向第三人為給付之利益第三人契約，原告甲○○自得依此直接向被告請求給付。惟按「父母對於未成年子女之扶養義務，不因結婚經撤銷或離婚而受影響」，又「夫妻離婚者，對於未成年子女權利義務之行使或負擔，依協議由一方或雙方共同任之。未為協議或協議不成者，法院得依夫妻之一方、主管機關、社會福利機構或其他利害關係人之請求或依職權酌定之。」、「前項協議不利於子女者，法院得依主管機關、社會福利機構或其他利害關係人之請求或依職權為子女之利益改定之。」、「前三項情形，法院得依請求或依職權，為子女之利益酌定權利義務行使負擔之內容及方法。」，民法第一千一百十六條之二、第一千零五十五條第一項、第二項、第四項分別定有明文。是未成年子女對於父母之扶養請求權，係基於身分關係所生，縱父母離婚，父母子女間身分關係並不喪失，扶養請求權亦未喪失。而父母對子女扶養費用義務即為保護教養費用負擔義務，此義務可分為外部義務關係與內部分擔關係，前者即子女對父母之權利；後者，為父母內部之分擔關係。夫妻因離婚而不能共同任親權人時，因未任親權一方之扶養本質義務不能免除，夫妻即應以協議定親權行使人、行使內容及方法，以及如何分擔未成年子女離婚後之扶養，因此其協議乃夫妻間內部義務關係之調整，在內部發生拘束力，非謂父母以法定代理人之地位，對未成年子女固有扶養權為協議。倘該協議不利於子女者，依前揭規定，法院得依請求或依職權為子女之利益酌定權利義務行使負擔之內容及方法，以取代夫妻間原來所為之不利於子女利益之協議內容或效力，且對於未成年子女扶養請求權之行使亦不生影響。再者，「以契約訂定向第三人為給付者，要約人得請求債務人向第三人為給付，其第三人對於債務人，亦有直接請求給付之權」，民法第二百六十九條第一項固定有明文，惟其特點在於債權人與債務人間必存在有基本行為之補償關係，而債權人所以使第三人受利益則必存有對價關係，乃利他契約之性質是為規範財產法上契約關於相對人及第三人之權利義務，縮短給付流程而設，此與身分法上父母為盡其對未成年子女之保護教養義務（即親子關係）而負擔相關費用，二者觀念完全不同，不容混淆，蓋父母與子女間並不存在補償關係或對價關係，是離婚之夫妻對於未成年子女權利義務行使或負擔所達成之協議，與前開之第三人利益契約要屬有別，洵屬自明。是原告甲○○主張其母親乙○○與被告間之前開協議係屬利益第三人契約，原告可直接依據該契約請求被告依協議書所約定如訴之聲明之給付云云，自屬無據，應予駁回；又原告此部分假執行之聲請，既已失所附麗，則併予駁回。
六、本件事證已臻明確，兩造其餘主張、陳述及所提之證據暨攻擊防禦方法，均與本案判斷結果無影響，爰不一一贅述，附此敘明。
七、本件訴訟費用之依據：民事訴訟費用法第七十八條。
中　　　華　　　民　　　國　　九十三　　年　　　十　　　月　　　六　　　日
                             臺灣臺中地方法院家事法庭
~B法　　　官　涂秀玲
正本係照原本作成。
如對本判決上訴，須於判決送達後二十日之不變期間內，向本院提出上訴狀。
中　　　華　　　民　　　國　　九十三　　年　　　十　　　月　　　六　　　日
~B法院書記官　王崑煜
臺灣臺中地方法院 裁判書 -- 民事類
【裁判字號】 92,家訴,151
【裁判日期】 931006
【裁判案由】 給付扶養費
【裁判全文】
臺灣臺中地方法院民事判決　九十二年度家訴字第一五一號
    　原      告　 甲○○
      法定代理人 　乙○○ 
　　　訴訟代理人   陳麗如　律師
　　　　　　　　　 王傳賢　律師
    　被      告　 丙○○
    　訴訟代理人　 劉瑩玲　律師
右當事人間請求給付扶養費等事件，本院於民國九十三年九月二十日言詞辯論終結，
判決如左：
    主      文
原告之訴及假執行之聲請均駁回。
訴訟費用由原告負擔。
    事實及理由
一、程序方面：
（一）按訴狀送達後，原告本不得將原訴變更或追加他訴，但請求之基礎事實同一者，或擴張或減縮應受判決事項之聲明者，不在此限，民事訴訟法第二百五十五條第一項第二款、第三款分別定有明文。本件原告於九十二年六月二日起訴時之聲明原為：「被告應給付原告甲○○新台幣（下同）六百三十五萬七千六百一十七元，及自九十一年十二月十五日起至清償日止，依年利率百分之五計算之利算」；於九十三年五月六日訴之聲明為：「被告應給付原告甲○○六百四十二萬六千四百八十九元，及自九十三年五月十五日起算，至清償日止，按週年利率百分之五計算之利息」；嗣於九十三年五月三十一日又更正聲明為：「先位聲明：（一）被告應給付原告甲○○六百四十二萬六千四百八十九元，暨自民國九十三年五月十五日起算，至清償日止，按週年利率百分之五計算之利息。備位聲明：被告應給付原告乙○○六百四十二萬六千四百八十九元，暨自民國九十三年五月十五日起算，至清償日止，按週年利率百分之五計算之利息。
（二）就原告甲○○應受判決事項之聲明部分：
原告甲○○原起訴請求被告應給付六百三十五萬七千六百一十七元，後變更為
六百四十二萬六千四百八十九元，則就原告甲○○所為訴之聲明內容變更前後
以觀，係請求增加給付金額，核屬擴張應受判決事項之聲明，揆諸前開規定，
自毋庸得被告之同意，原告甲○○即得為訴之變更（擴張應受判決事項之聲明
，本質上即屬訴之追加）。
（三）就追加後位原告乙○○部分：
      按原告有二人以上，於同一訟程序起訴，於先位原告之訴無理由時，始請求對後位原告之訴為裁判，此為原告方面主觀的預備訴之合併。法院審理此種訴訟時，仍應就各該訴訟全部辯論，僅於先位之訴有理由時，無庸再就後位之訴為裁判，是後位當事人可能未獲任何裁判，致後位當事人地位不安定，與訴訟安定性原則有違，且先位當事人與他當事人間之裁判，對後位當事人並無法律上之拘束力，徒使後位當事人浪費無益之訴訟程序。（最高法院九十一年度台上字第二三０八號判決意旨可參），本件原告甲○○原起訴係依據被告與原告乙○○簽立之離婚協議書之約定，而請求被告給付原告甲○○六百四十二萬六千四百八十九元，及自民國九十三年五月十五日起算至清償日止，按週年利率百分之五計算之利息；嗣追加原告乙○○為後位原告請求被告於先位無理由時，給付後位原告乙○○六百四十二萬六千三四百八十九元，及自民國九十三年五月十五日起算，至清償日止，按週年利率百分之五計算之利息，並主張本件原告甲○○、乙○○所訴請被告給付之依據均為原告乙○○與被告簽立之離婚協議書第二條之規定，其請求之基礎事實應屬同一，此自不甚礙被告之防禦及訴訟之終結，基於訴訟經濟及紛爭一次性解決之訴訟法上之法理，應准許原告乙○○之追加云云。惟查本件先位原告甲○○對被告起訴，固屬合法，然後位原告乙○○對被告訴訟部分，依前開說明，應認其起訴與否屬不確定狀態，自不應准許，此部分應先予駁回。
二、本件原告起訴主張：原告乙○○與被告於民國八十五年二月二十四日結婚，並育有原告甲○○（○○年○○月○○日生），嗣原告乙○○與被告於八十七年十月三十一日協議離婚，對於原告甲○○之權利義務之行使負擔，則約定由原告乙○○任之。原告乙○○與被告於八十七年十月三十一日簽訂之離婚協議書第貳條並約定：「甲方（即被告）應自八十七年十月十五日起按月給付甲○○五萬元之生活費直至甲○○受完教育為止，為確保甲○○受較好之教育及生活，甲方同意協議時其名下所有之土地和房屋日後移轉登記於甲○○一人之名下。」，詎料被告自九十一年十二月起即未依約給付生活費，並不顧前揭離婚協議書中被告每月應給付原告甲○○五萬元生活費之約定，逕自開立自九十一年十二月至九十二年十一月逐月到期之每月二萬元之支票十二張寄給原告乙○○，被告甚至違反前揭離婚協議書所約定其名下所有之土地及房屋日後應移轉登記於原告甲○○名下，竟於九十二年四月間將原為其名下所有位於台南市西區○○路○○段○○號之建物及建物所坐落台南市西區○○段○○地號之土地出售於他人，被告對於前揭協議履行每月給付原告甲○○五萬元生活費之約定已故為不履行，並蓄意處分其名下財產及遷居國外之情形，故本件就未到期部分之請求，實有預為請求之必要。茲依民事訴訟第二百四十六條規定，將未到期部分之債權，合併提起將來給付之訴，被告應一次給付原告甲○○按每月五萬元計算至原告滿二十歲（即一０五年十一月二十五日）之扶養費，則依每個月五萬元計算並依霍夫曼計算法扣除中間利息後，被告應一次給付原告扶養費合計六百四十二萬六千四百八十九元，其計算方式如下：
１、九十一年十二月十五日至九十二年十二月十四日止，扣除被告已交付每月二萬元支票，被告應給付三十六萬元（(50000×12)-(20000×12)=360000）。
２、九十二年十二月十五日至九十三年五月十四日止，被告應給付原告二十五萬元（50000×5=250000）。
３、九十三年五月十五日起，至一百零五年十一月十四日止，計十二年六個月，應給付原告七百五十萬元，依霍夫曼計算法扣除中間利息後，被告應一次給付原告五百八十一萬六千四百六十九元（500000×116.32978382(150個月月
別單利霍夫曼係數)=5816489）。合計：六百四十二萬六千四百八十九元（360000+250000+5816489=6426489）。
並聲明：被告應給付原告甲○○六百四十二萬六千四百八十九元，暨自民國九十三年五月十五日起算，至清償日止，按週年利率百分之五計算之利息。
三、被告則以伊與原告乙○○離婚協議書第二條約定：「甲方應自民國八十七年十月十五日起按月給付甲○○新台幣五萬元之生活費，直至甲○○受完教育為止。‧‧‧」，為被告與原告乙○○二人之協議，此協議乃夫妻間內部關係之調整，為父母內部之分擔關係，協議結果只對子女發生反射效果而已，不生法律上效力。
    是原告甲○○主張該協議具利益第三人契約之性質，其依民法第二百六十九條第一項規定提起本件訴訟，請求被告依約履行云云，即非可採。縱認原告甲○○有請求被告扶養之權利，但應踐行召開親屬會議之程序，否則即屬欠缺權利保護要件，原告甲○○未依此而為，於法顯有未合等語以資抗辯。並聲明：駁回原告之訴。
四、原告甲○○主張其母親乙○○與被告前為夫妻關係，於夫妻關係存續期間育有原告甲○○，嗣後乙○○與被告於八十七年十月三十一日協議離婚，對於原告甲○○之權利義務之行使負擔，則約定由乙○○任之。乙○○與被告於八十七年十月三十一日簽訂之離婚協議書第貳條並約定：「甲方（即被告）應自八十七年十月十五日起按月給付甲○○五萬元之生活費直至甲○○受完教育為止，為確保甲○○受較好之教育及生活，甲方同意協議時其名下所有之土地和房屋日後移轉登記於甲○○一人之名下。」，及被告自九十一年十二月起即未依約給付生活費，並不顧前揭離婚協議書中被告每月應給付原告甲○○五萬元生活費之約定，逕自開立自九十一年十二月至九十二年十一月逐月到期之每月二萬元之支票十二張寄給乙○○一事，業據原告提出戶籍謄本、離婚協議書各一份附卷為憑，復為兩造所不爭執，原告此部分主張自堪信為真實。
五、又原告甲○○主張其母親乙○○與被告於八十七年十月三十一日所簽立之離婚協議書第二條所約定被告應按月給付原告甲○○五萬元之生活費，核其性質為向第三人為給付之利益第三人契約，原告甲○○自得依此直接向被告請求給付。惟按「父母對於未成年子女之扶養義務，不因結婚經撤銷或離婚而受影響」，又「夫妻離婚者，對於未成年子女權利義務之行使或負擔，依協議由一方或雙方共同任之。未為協議或協議不成者，法院得依夫妻之一方、主管機關、社會福利機構或其他利害關係人之請求或依職權酌定之。」、「前項協議不利於子女者，法院得依主管機關、社會福利機構或其他利害關係人之請求或依職權為子女之利益改定之。」、「前三項情形，法院得依請求或依職權，為子女之利益酌定權利義務行使負擔之內容及方法。」，民法第一千一百十六條之二、第一千零五十五條第一項、第二項、第四項分別定有明文。是未成年子女對於父母之扶養請求權，係基於身分關係所生，縱父母離婚，父母子女間身分關係並不喪失，扶養請求權亦未喪失。而父母對子女扶養費用義務即為保護教養費用負擔義務，此義務可分為外部義務關係與內部分擔關係，前者即子女對父母之權利；後者，為父母內部之分擔關係。夫妻因離婚而不能共同任親權人時，因未任親權一方之扶養本質義務不能免除，夫妻即應以協議定親權行使人、行使內容及方法，以及如何分擔未成年子女離婚後之扶養，因此其協議乃夫妻間內部義務關係之調整，在內部發生拘束力，非謂父母以法定代理人之地位，對未成年子女固有扶養權為協議。倘該協議不利於子女者，依前揭規定，法院得依請求或依職權為子女之利益酌定權利義務行使負擔之內容及方法，以取代夫妻間原來所為之不利於子女利益之協議內容或效力，且對於未成年子女扶養請求權之行使亦不生影響。再者，「以契約訂定向第三人為給付者，要約人得請求債務人向第三人為給付，其第三人對於債務人，亦有直接請求給付之權」，民法第二百六十九條第一項固定有明文，惟其特點在於債權人與債務人間必存在有基本行為之補償關係，而債權人所以使第三人受利益則必存有對價關係，乃利他契約之性質是為規範財產法上契約關於相對人及第三人之權利義務，縮短給付流程而設，此與身分法上父母為盡其對未成年子女之保護教養義務（即親子關係）而負擔相關費用，二者觀念完全不同，不容混淆，蓋父母與子女間並不存在補償關係或對價關係，是離婚之夫妻對於未成年子女權利義務行使或負擔所達成之協議，與前開之第三人利益契約要屬有別，洵屬自明。是原告甲○○主張其母親乙○○與被告間之前開協議係屬利益第三人契約，原告可直接依據該契約請求被告依協議書所約定如訴之聲明之給付云云，自屬無據，應予駁回；又原告此部分假執行之聲請，既已失所附麗，則併予駁回。
六、本件事證已臻明確，兩造其餘主張、陳述及所提之證據暨攻擊防禦方法，均與本案判斷結果無影響，爰不一一贅述，附此敘明。
七、本件訴訟費用之依據：民事訴訟費用法第七十八條。
中　　　華　　　民　　　國　　九十三　　年　　　十　　　月　　　六　　　日
                             臺灣臺中地方法院家事法庭
~B法　　　官　涂秀玲
正本係照原本作成。
如對本判決上訴，須於判決送達後二十日之不變期間內，向本院提出上訴狀。
中　　　華　　　民　　　國　　九十三　　年　　　十　　　月　　　六　　　日
~B法院書記官　王崑煜
臺灣臺中地方法院 裁判書 -- 民事類
【裁判字號】 92,家訴,151
【裁判日期】 931006
【裁判案由】 給付扶養費
【裁判全文】
臺灣臺中地方法院民事判決　九十二年度家訴字第一五一號
    　原      告　 甲○○
      法定代理人 　乙○○ 
　　　訴訟代理人   陳麗如　律師
　　　　　　　　　 王傳賢　律師
    　被      告　 丙○○
    　訴訟代理人　 劉瑩玲　律師
右當事人間請求給付扶養費等事件，本院於民國九十三年九月二十日言詞辯論終結，
判決如左：
    主      文
原告之訴及假執行之聲請均駁回。
訴訟費用由原告負擔。
    事實及理由
一、程序方面：
（一）按訴狀送達後，原告本不得將原訴變更或追加他訴，但請求之基礎事實同一者，或擴張或減縮應受判決事項之聲明者，不在此限，民事訴訟法第二百五十五條第一項第二款、第三款分別定有明文。本件原告於九十二年六月二日起訴時之聲明原為：「被告應給付原告甲○○新台幣（下同）六百三十五萬七千六百一十七元，及自九十一年十二月十五日起至清償日止，依年利率百分之五計算之利算」；於九十三年五月六日訴之聲明為：「被告應給付原告甲○○六百四十二萬六千四百八十九元，及自九十三年五月十五日起算，至清償日止，按週年利率百分之五計算之利息」；嗣於九十三年五月三十一日又更正聲明為：「先位聲明：（一）被告應給付原告甲○○六百四十二萬六千四百八十九元，暨自民國九十三年五月十五日起算，至清償日止，按週年利率百分之五計算之利息。備位聲明：被告應給付原告乙○○六百四十二萬六千四百八十九元，暨自民國九十三年五月十五日起算，至清償日止，按週年利率百分之五計算之利息。
（二）就原告甲○○應受判決事項之聲明部分：
原告甲○○原起訴請求被告應給付六百三十五萬七千六百一十七元，後變更為
六百四十二萬六千四百八十九元，則就原告甲○○所為訴之聲明內容變更前後
以觀，係請求增加給付金額，核屬擴張應受判決事項之聲明，揆諸前開規定，
自毋庸得被告之同意，原告甲○○即得為訴之變更（擴張應受判決事項之聲明
，本質上即屬訴之追加）。
（三）就追加後位原告乙○○部分：
      按原告有二人以上，於同一訟程序起訴，於先位原告之訴無理由時，始請求對後位原告之訴為裁判，此為原告方面主觀的預備訴之合併。法院審理此種訴訟時，仍應就各該訴訟全部辯論，僅於先位之訴有理由時，無庸再就後位之訴為裁判，是後位當事人可能未獲任何裁判，致後位當事人地位不安定，與訴訟安定性原則有違，且先位當事人與他當事人間之裁判，對後位當事人並無法律上之拘束力，徒使後位當事人浪費無益之訴訟程序。（最高法院九十一年度台上字第二三０八號判決意旨可參），本件原告甲○○原起訴係依據被告與原告乙○○簽立之離婚協議書之約定，而請求被告給付原告甲○○六百四十二萬六千四百八十九元，及自民國九十三年五月十五日起算至清償日止，按週年利率百分之五計算之利息；嗣追加原告乙○○為後位原告請求被告於先位無理由時，給付後位原告乙○○六百四十二萬六千三四百八十九元，及自民國九十三年五月十五日起算，至清償日止，按週年利率百分之五計算之利息，並主張本件原告甲○○、乙○○所訴請被告給付之依據均為原告乙○○與被告簽立之離婚協議書第二條之規定，其請求之基礎事實應屬同一，此自不甚礙被告之防禦及訴訟之終結，基於訴訟經濟及紛爭一次性解決之訴訟法上之法理，應准許原告乙○○之追加云云。惟查本件先位原告甲○○對被告起訴，固屬合法，然後位原告乙○○對被告訴訟部分，依前開說明，應認其起訴與否屬不確定狀態，自不應准許，此部分應先予駁回。
二、本件原告起訴主張：原告乙○○與被告於民國八十五年二月二十四日結婚，並育有原告甲○○（○○年○○月○○日生），嗣原告乙○○與被告於八十七年十月三十一日協議離婚，對於原告甲○○之權利義務之行使負擔，則約定由原告乙○○任之。原告乙○○與被告於八十七年十月三十一日簽訂之離婚協議書第貳條並約定：「甲方（即被告）應自八十七年十月十五日起按月給付甲○○五萬元之生活費直至甲○○受完教育為止，為確保甲○○受較好之教育及生活，甲方同意協議時其名下所有之土地和房屋日後移轉登記於甲○○一人之名下。」，詎料被告自九十一年十二月起即未依約給付生活費，並不顧前揭離婚協議書中被告每月應給付原告甲○○五萬元生活費之約定，逕自開立自九十一年十二月至九十二年十一月逐月到期之每月二萬元之支票十二張寄給原告乙○○，被告甚至違反前揭離婚協議書所約定其名下所有之土地及房屋日後應移轉登記於原告甲○○名下，竟於九十二年四月間將原為其名下所有位於台南市西區○○路○○段○○號之建物及建物所坐落台南市西區○○段○○地號之土地出售於他人，被告對於前揭協議履行每月給付原告甲○○五萬元生活費之約定已故為不履行，並蓄意處分其名下財產及遷居國外之情形，故本件就未到期部分之請求，實有預為請求之必要。茲依民事訴訟第二百四十六條規定，將未到期部分之債權，合併提起將來給付之訴，被告應一次給付原告甲○○按每月五萬元計算至原告滿二十歲（即一０五年十一月二十五日）之扶養費，則依每個月五萬元計算並依霍夫曼計算法扣除中間利息後，被告應一次給付原告扶養費合計六百四十二萬六千四百八十九元，其計算方式如下：
１、九十一年十二月十五日至九十二年十二月十四日止，扣除被告已交付每月二萬元支票，被告應給付三十六萬元（(50000×12)-(20000×12)=360000）。
２、九十二年十二月十五日至九十三年五月十四日止，被告應給付原告二十五萬元（50000×5=250000）。
３、九十三年五月十五日起，至一百零五年十一月十四日止，計十二年六個月，應給付原告七百五十萬元，依霍夫曼計算法扣除中間利息後，被告應一次給付原告五百八十一萬六千四百六十九元（500000×116.32978382(150個月月
別單利霍夫曼係數)=5816489）。合計：六百四十二萬六千四百八十九元（360000+250000+5816489=6426489）。
並聲明：被告應給付原告甲○○六百四十二萬六千四百八十九元，暨自民國九十三年五月十五日起算，至清償日止，按週年利率百分之五計算之利息。
三、被告則以伊與原告乙○○離婚協議書第二條約定：「甲方應自民國八十七年十月十五日起按月給付甲○○新台幣五萬元之生活費，直至甲○○受完教育為止。‧‧‧」，為被告與原告乙○○二人之協議，此協議乃夫妻間內部關係之調整，為父母內部之分擔關係，協議結果只對子女發生反射效果而已，不生法律上效力。
    是原告甲○○主張該協議具利益第三人契約之性質，其依民法第二百六十九條第一項規定提起本件訴訟，請求被告依約履行云云，即非可採。縱認原告甲○○有請求被告扶養之權利，但應踐行召開親屬會議之程序，否則即屬欠缺權利保護要件，原告甲○○未依此而為，於法顯有未合等語以資抗辯。並聲明：駁回原告之訴。
四、原告甲○○主張其母親乙○○與被告前為夫妻關係，於夫妻關係存續期間育有原告甲○○，嗣後乙○○與被告於八十七年十月三十一日協議離婚，對於原告甲○○之權利義務之行使負擔，則約定由乙○○任之。乙○○與被告於八十七年十月三十一日簽訂之離婚協議書第貳條並約定：「甲方（即被告）應自八十七年十月十五日起按月給付甲○○五萬元之生活費直至甲○○受完教育為止，為確保甲○○受較好之教育及生活，甲方同意協議時其名下所有之土地和房屋日後移轉登記於甲○○一人之名下。」，及被告自九十一年十二月起即未依約給付生活費，並不顧前揭離婚協議書中被告每月應給付原告甲○○五萬元生活費之約定，逕自開立自九十一年十二月至九十二年十一月逐月到期之每月二萬元之支票十二張寄給乙○○一事，業據原告提出戶籍謄本、離婚協議書各一份附卷為憑，復為兩造所不爭執，原告此部分主張自堪信為真實。
五、又原告甲○○主張其母親乙○○與被告於八十七年十月三十一日所簽立之離婚協議書第二條所約定被告應按月給付原告甲○○五萬元之生活費，核其性質為向第三人為給付之利益第三人契約，原告甲○○自得依此直接向被告請求給付。惟按「父母對於未成年子女之扶養義務，不因結婚經撤銷或離婚而受影響」，又「夫妻離婚者，對於未成年子女權利義務之行使或負擔，依協議由一方或雙方共同任之。未為協議或協議不成者，法院得依夫妻之一方、主管機關、社會福利機構或其他利害關係人之請求或依職權酌定之。」、「前項協議不利於子女者，法院得依主管機關、社會福利機構或其他利害關係人之請求或依職權為子女之利益改定之。」、「前三項情形，法院得依請求或依職權，為子女之利益酌定權利義務行使負擔之內容及方法。」，民法第一千一百十六條之二、第一千零五十五條第一項、第二項、第四項分別定有明文。是未成年子女對於父母之扶養請求權，係基於身分關係所生，縱父母離婚，父母子女間身分關係並不喪失，扶養請求權亦未喪失。而父母對子女扶養費用義務即為保護教養費用負擔義務，此義務可分為外部義務關係與內部分擔關係，前者即子女對父母之權利；後者，為父母內部之分擔關係。夫妻因離婚而不能共同任親權人時，因未任親權一方之扶養本質義務不能免除，夫妻即應以協議定親權行使人、行使內容及方法，以及如何分擔未成年子女離婚後之扶養，因此其協議乃夫妻間內部義務關係之調整，在內部發生拘束力，非謂父母以法定代理人之地位，對未成年子女固有扶養權為協議。倘該協議不利於子女者，依前揭規定，法院得依請求或依職權為子女之利益酌定權利義務行使負擔之內容及方法，以取代夫妻間原來所為之不利於子女利益之協議內容或效力，且對於未成年子女扶養請求權之行使亦不生影響。再者，「以契約訂定向第三人為給付者，要約人得請求債務人向第三人為給付，其第三人對於債務人，亦有直接請求給付之權」，民法第二百六十九條第一項固定有明文，惟其特點在於債權人與債務人間必存在有基本行為之補償關係，而債權人所以使第三人受利益則必存有對價關係，乃利他契約之性質是為規範財產法上契約關於相對人及第三人之權利義務，縮短給付流程而設，此與身分法上父母為盡其對未成年子女之保護教養義務（即親子關係）而負擔相關費用，二者觀念完全不同，不容混淆，蓋父母與子女間並不存在補償關係或對價關係，是離婚之夫妻對於未成年子女權利義務行使或負擔所達成之協議，與前開之第三人利益契約要屬有別，洵屬自明。是原告甲○○主張其母親乙○○與被告間之前開協議係屬利益第三人契約，原告可直接依據該契約請求被告依協議書所約定如訴之聲明之給付云云，自屬無據，應予駁回；又原告此部分假執行之聲請，既已失所附麗，則併予駁回。
六、本件事證已臻明確，兩造其餘主張、陳述及所提之證據暨攻擊防禦方法，均與本案判斷結果無影響，爰不一一贅述，附此敘明。
七、本件訴訟費用之依據：民事訴訟費用法第七十八條。
中　　　華　　　民　　　國　　九十三　　年　　　十　　　月　　　六　　　日
                             臺灣臺中地方法院家事法庭
~B法　　　官　涂秀玲
正本係照原本作成。
如對本判決上訴，須於判決送達後二十日之不變期間內，向本院提出上訴狀。
中　　　華　　　民　　　國　　九十三　　年　　　十　　　月　　　六　　　日
~B法院書記官　王崑煜
臺灣臺中地方法院 裁判書 -- 民事類
【裁判字號】 92,家訴,151
【裁判日期】 931006
【裁判案由】 給付扶養費
【裁判全文】
臺灣臺中地方法院民事判決　九十二年度家訴字第一五一號
    　原      告　 甲○○
      法定代理人 　乙○○ 
　　　訴訟代理人   陳麗如　律師
　　　　　　　　　 王傳賢　律師
    　被      告　 丙○○
    　訴訟代理人　 劉瑩玲　律師
右當事人間請求給付扶養費等事件，本院於民國九十三年九月二十日言詞辯論終結，
判決如左：
    主      文
原告之訴及假執行之聲請均駁回。
訴訟費用由原告負擔。
    事實及理由
一、程序方面：
（一）按訴狀送達後，原告本不得將原訴變更或追加他訴，但請求之基礎事實同一者，或擴張或減縮應受判決事項之聲明者，不在此限，民事訴訟法第二百五十五條第一項第二款、第三款分別定有明文。本件原告於九十二年六月二日起訴時之聲明原為：「被告應給付原告甲○○新台幣（下同）六百三十五萬七千六百一十七元，及自九十一年十二月十五日起至清償日止，依年利率百分之五計算之利算」；於九十三年五月六日訴之聲明為：「被告應給付原告甲○○六百四十二萬六千四百八十九元，及自九十三年五月十五日起算，至清償日止，按週年利率百分之五計算之利息」；嗣於九十三年五月三十一日又更正聲明為：「先位聲明：（一）被告應給付原告甲○○六百四十二萬六千四百八十九元，暨自民國九十三年五月十五日起算，至清償日止，按週年利率百分之五計算之利息。備位聲明：被告應給付原告乙○○六百四十二萬六千四百八十九元，暨自民國九十三年五月十五日起算，至清償日止，按週年利率百分之五計算之利息。
（二）就原告甲○○應受判決事項之聲明部分：
原告甲○○原起訴請求被告應給付六百三十五萬七千六百一十七元，後變更為
六百四十二萬六千四百八十九元，則就原告甲○○所為訴之聲明內容變更前後
以觀，係請求增加給付金額，核屬擴張應受判決事項之聲明，揆諸前開規定，
自毋庸得被告之同意，原告甲○○即得為訴之變更（擴張應受判決事項之聲明
，本質上即屬訴之追加）。
（三）就追加後位原告乙○○部分：
      按原告有二人以上，於同一訟程序起訴，於先位原告之訴無理由時，始請求對後位原告之訴為裁判，此為原告方面主觀的預備訴之合併。法院審理此種訴訟時，仍應就各該訴訟全部辯論，僅於先位之訴有理由時，無庸再就後位之訴為裁判，是後位當事人可能未獲任何裁判，致後位當事人地位不安定，與訴訟安定性原則有違，且先位當事人與他當事人間之裁判，對後位當事人並無法律上之拘束力，徒使後位當事人浪費無益之訴訟程序。（最高法院九十一年度台上字第二三０八號判決意旨可參），本件原告甲○○原起訴係依據被告與原告乙○○簽立之離婚協議書之約定，而請求被告給付原告甲○○六百四十二萬六千四百八十九元，及自民國九十三年五月十五日起算至清償日止，按週年利率百分之五計算之利息；嗣追加原告乙○○為後位原告請求被告於先位無理由時，給付後位原告乙○○六百四十二萬六千三四百八十九元，及自民國九十三年五月十五日起算，至清償日止，按週年利率百分之五計算之利息，並主張本件原告甲○○、乙○○所訴請被告給付之依據均為原告乙○○與被告簽立之離婚協議書第二條之規定，其請求之基礎事實應屬同一，此自不甚礙被告之防禦及訴訟之終結，基於訴訟經濟及紛爭一次性解決之訴訟法上之法理，應准許原告乙○○之追加云云。惟查本件先位原告甲○○對被告起訴，固屬合法，然後位原告乙○○對被告訴訟部分，依前開說明，應認其起訴與否屬不確定狀態，自不應准許，此部分應先予駁回。
二、本件原告起訴主張：原告乙○○與被告於民國八十五年二月二十四日結婚，並育有原告甲○○（○○年○○月○○日生），嗣原告乙○○與被告於八十七年十月三十一日協議離婚，對於原告甲○○之權利義務之行使負擔，則約定由原告乙○○任之。原告乙○○與被告於八十七年十月三十一日簽訂之離婚協議書第貳條並約定：「甲方（即被告）應自八十七年十月十五日起按月給付甲○○五萬元之生活費直至甲○○受完教育為止，為確保甲○○受較好之教育及生活，甲方同意協議時其名下所有之土地和房屋日後移轉登記於甲○○一人之名下。」，詎料被告自九十一年十二月起即未依約給付生活費，並不顧前揭離婚協議書中被告每月應給付原告甲○○五萬元生活費之約定，逕自開立自九十一年十二月至九十二年十一月逐月到期之每月二萬元之支票十二張寄給原告乙○○，被告甚至違反前揭離婚協議書所約定其名下所有之土地及房屋日後應移轉登記於原告甲○○名下，竟於九十二年四月間將原為其名下所有位於台南市西區○○路○○段○○號之建物及建物所坐落台南市西區○○段○○地號之土地出售於他人，被告對於前揭協議履行每月給付原告甲○○五萬元生活費之約定已故為不履行，並蓄意處分其名下財產及遷居國外之情形，故本件就未到期部分之請求，實有預為請求之必要。茲依民事訴訟第二百四十六條規定，將未到期部分之債權，合併提起將來給付之訴，被告應一次給付原告甲○○按每月五萬元計算至原告滿二十歲（即一０五年十一月二十五日）之扶養費，則依每個月五萬元計算並依霍夫曼計算法扣除中間利息後，被告應一次給付原告扶養費合計六百四十二萬六千四百八十九元，其計算方式如下：
１、九十一年十二月十五日至九十二年十二月十四日止，扣除被告已交付每月二萬元支票，被告應給付三十六萬元（(50000×12)-(20000×12)=360000）。
２、九十二年十二月十五日至九十三年五月十四日止，被告應給付原告二十五萬元（50000×5=250000）。
３、九十三年五月十五日起，至一百零五年十一月十四日止，計十二年六個月，應給付原告七百五十萬元，依霍夫曼計算法扣除中間利息後，被告應一次給付原告五百八十一萬六千四百六十九元（500000×116.32978382(150個月月
別單利霍夫曼係數)=5816489）。合計：六百四十二萬六千四百八十九元（360000+250000+5816489=6426489）。
並聲明：被告應給付原告甲○○六百四十二萬六千四百八十九元，暨自民國九十三年五月十五日起算，至清償日止，按週年利率百分之五計算之利息。
三、被告則以伊與原告乙○○離婚協議書第二條約定：「甲方應自民國八十七年十月十五日起按月給付甲○○新台幣五萬元之生活費，直至甲○○受完教育為止。‧‧‧」，為被告與原告乙○○二人之協議，此協議乃夫妻間內部關係之調整，為父母內部之分擔關係，協議結果只對子女發生反射效果而已，不生法律上效力。
    是原告甲○○主張該協議具利益第三人契約之性質，其依民法第二百六十九條第一項規定提起本件訴訟，請求被告依約履行云云，即非可採。縱認原告甲○○有請求被告扶養之權利，但應踐行召開親屬會議之程序，否則即屬欠缺權利保護要件，原告甲○○未依此而為，於法顯有未合等語以資抗辯。並聲明：駁回原告之訴。
四、原告甲○○主張其母親乙○○與被告前為夫妻關係，於夫妻關係存續期間育有原告甲○○，嗣後乙○○與被告於八十七年十月三十一日協議離婚，對於原告甲○○之權利義務之行使負擔，則約定由乙○○任之。乙○○與被告於八十七年十月三十一日簽訂之離婚協議書第貳條並約定：「甲方（即被告）應自八十七年十月十五日起按月給付甲○○五萬元之生活費直至甲○○受完教育為止，為確保甲○○受較好之教育及生活，甲方同意協議時其名下所有之土地和房屋日後移轉登記於甲○○一人之名下。」，及被告自九十一年十二月起即未依約給付生活費，並不顧前揭離婚協議書中被告每月應給付原告甲○○五萬元生活費之約定，逕自開立自九十一年十二月至九十二年十一月逐月到期之每月二萬元之支票十二張寄給乙○○一事，業據原告提出戶籍謄本、離婚協議書各一份附卷為憑，復為兩造所不爭執，原告此部分主張自堪信為真實。
五、又原告甲○○主張其母親乙○○與被告於八十七年十月三十一日所簽立之離婚協議書第二條所約定被告應按月給付原告甲○○五萬元之生活費，核其性質為向第三人為給付之利益第三人契約，原告甲○○自得依此直接向被告請求給付。惟按「父母對於未成年子女之扶養義務，不因結婚經撤銷或離婚而受影響」，又「夫妻離婚者，對於未成年子女權利義務之行使或負擔，依協議由一方或雙方共同任之。未為協議或協議不成者，法院得依夫妻之一方、主管機關、社會福利機構或其他利害關係人之請求或依職權酌定之。」、「前項協議不利於子女者，法院得依主管機關、社會福利機構或其他利害關係人之請求或依職權為子女之利益改定之。」、「前三項情形，法院得依請求或依職權，為子女之利益酌定權利義務行使負擔之內容及方法。」，民法第一千一百十六條之二、第一千零五十五條第一項、第二項、第四項分別定有明文。是未成年子女對於父母之扶養請求權，係基於身分關係所生，縱父母離婚，父母子女間身分關係並不喪失，扶養請求權亦未喪失。而父母對子女扶養費用義務即為保護教養費用負擔義務，此義務可分為外部義務關係與內部分擔關係，前者即子女對父母之權利；後者，為父母內部之分擔關係。夫妻因離婚而不能共同任親權人時，因未任親權一方之扶養本質義務不能免除，夫妻即應以協議定親權行使人、行使內容及方法，以及如何分擔未成年子女離婚後之扶養，因此其協議乃夫妻間內部義務關係之調整，在內部發生拘束力，非謂父母以法定代理人之地位，對未成年子女固有扶養權為協議。倘該協議不利於子女者，依前揭規定，法院得依請求或依職權為子女之利益酌定權利義務行使負擔之內容及方法，以取代夫妻間原來所為之不利於子女利益之協議內容或效力，且對於未成年子女扶養請求權之行使亦不生影響。再者，「以契約訂定向第三人為給付者，要約人得請求債務人向第三人為給付，其第三人對於債務人，亦有直接請求給付之權」，民法第二百六十九條第一項固定有明文，惟其特點在於債權人與債務人間必存在有基本行為之補償關係，而債權人所以使第三人受利益則必存有對價關係，乃利他契約之性質是為規範財產法上契約關於相對人及第三人之權利義務，縮短給付流程而設，此與身分法上父母為盡其對未成年子女之保護教養義務（即親子關係）而負擔相關費用，二者觀念完全不同，不容混淆，蓋父母與子女間並不存在補償關係或對價關係，是離婚之夫妻對於未成年子女權利義務行使或負擔所達成之協議，與前開之第三人利益契約要屬有別，洵屬自明。是原告甲○○主張其母親乙○○與被告間之前開協議係屬利益第三人契約，原告可直接依據該契約請求被告依協議書所約定如訴之聲明之給付云云，自屬無據，應予駁回；又原告此部分假執行之聲請，既已失所附麗，則併予駁回。
六、本件事證已臻明確，兩造其餘主張、陳述及所提之證據暨攻擊防禦方法，均與本案判斷結果無影響，爰不一一贅述，附此敘明。
七、本件訴訟費用之依據：民事訴訟費用法第七十八條。
中　　　華　　　民　　　國　　九十三　　年　　　十　　　月　　　六　　　日
                             臺灣臺中地方法院家事法庭
~B法　　　官　涂秀玲
正本係照原本作成。
如對本判決上訴，須於判決送達後二十日之不變期間內，向本院提出上訴狀。
中　　　華　　　民　　　國　　九十三　　年　　　十　　　月　　　六　　　日
~B法院書記官　王崑煜
臺灣臺中地方法院 裁判書 -- 民事類
【裁判字號】 92,家訴,151
【裁判日期】 931006
【裁判案由】 給付扶養費
【裁判全文】
臺灣臺中地方法院民事判決　九十二年度家訴字第一五一號
    　原      告　 甲○○
      法定代理人 　乙○○ 
　　　訴訟代理人   陳麗如　律師
　　　　　　　　　 王傳賢　律師
    　被      告　 丙○○
    　訴訟代理人　 劉瑩玲　律師
右當事人間請求給付扶養費等事件，本院於民國九十三年九月二十日言詞辯論終結，
判決如左：
    主      文
原告之訴及假執行之聲請均駁回。
訴訟費用由原告負擔。
    事實及理由
一、程序方面：
（一）按訴狀送達後，原告本不得將原訴變更或追加他訴，但請求之基礎事實同一者，或擴張或減縮應受判決事項之聲明者，不在此限，民事訴訟法第二百五十五條第一項第二款、第三款分別定有明文。本件原告於九十二年六月二日起訴時之聲明原為：「被告應給付原告甲○○新台幣（下同）六百三十五萬七千六百一十七元，及自九十一年十二月十五日起至清償日止，依年利率百分之五計算之利算」；於九十三年五月六日訴之聲明為：「被告應給付原告甲○○六百四十二萬六千四百八十九元，及自九十三年五月十五日起算，至清償日止，按週年利率百分之五計算之利息」；嗣於九十三年五月三十一日又更正聲明為：「先位聲明：（一）被告應給付原告甲○○六百四十二萬六千四百八十九元，暨自民國九十三年五月十五日起算，至清償日止，按週年利率百分之五計算之利息。備位聲明：被告應給付原告乙○○六百四十二萬六千四百八十九元，暨自民國九十三年五月十五日起算，至清償日止，按週年利率百分之五計算之利息。
（二）就原告甲○○應受判決事項之聲明部分：
原告甲○○原起訴請求被告應給付六百三十五萬七千六百一十七元，後變更為
六百四十二萬六千四百八十九元，則就原告甲○○所為訴之聲明內容變更前後
以觀，係請求增加給付金額，核屬擴張應受判決事項之聲明，揆諸前開規定，
自毋庸得被告之同意，原告甲○○即得為訴之變更（擴張應受判決事項之聲明
，本質上即屬訴之追加）。
（三）就追加後位原告乙○○部分：
      按原告有二人以上，於同一訟程序起訴，於先位原告之訴無理由時，始請求對後位原告之訴為裁判，此為原告方面主觀的預備訴之合併。法院審理此種訴訟時，仍應就各該訴訟全部辯論，僅於先位之訴有理由時，無庸再就後位之訴為裁判，是後位當事人可能未獲任何裁判，致後位當事人地位不安定，與訴訟安定性原則有違，且先位當事人與他當事人間之裁判，對後位當事人並無法律上之拘束力，徒使後位當事人浪費無益之訴訟程序。（最高法院九十一年度台上字第二三０八號判決意旨可參），本件原告甲○○原起訴係依據被告與原告乙○○簽立之離婚協議書之約定，而請求被告給付原告甲○○六百四十二萬六千四百八十九元，及自民國九十三年五月十五日起算至清償日止，按週年利率百分之五計算之利息；嗣追加原告乙○○為後位原告請求被告於先位無理由時，給付後位原告乙○○六百四十二萬六千三四百八十九元，及自民國九十三年五月十五日起算，至清償日止，按週年利率百分之五計算之利息，並主張本件原告甲○○、乙○○所訴請被告給付之依據均為原告乙○○與被告簽立之離婚協議書第二條之規定，其請求之基礎事實應屬同一，此自不甚礙被告之防禦及訴訟之終結，基於訴訟經濟及紛爭一次性解決之訴訟法上之法理，應准許原告乙○○之追加云云。惟查本件先位原告甲○○對被告起訴，固屬合法，然後位原告乙○○對被告訴訟部分，依前開說明，應認其起訴與否屬不確定狀態，自不應准許，此部分應先予駁回。
二、本件原告起訴主張：原告乙○○與被告於民國八十五年二月二十四日結婚，並育有原告甲○○（○○年○○月○○日生），嗣原告乙○○與被告於八十七年十月三十一日協議離婚，對於原告甲○○之權利義務之行使負擔，則約定由原告乙○○任之。原告乙○○與被告於八十七年十月三十一日簽訂之離婚協議書第貳條並約定：「甲方（即被告）應自八十七年十月十五日起按月給付甲○○五萬元之生活費直至甲○○受完教育為止，為確保甲○○受較好之教育及生活，甲方同意協議時其名下所有之土地和房屋日後移轉登記於甲○○一人之名下。」，詎料被告自九十一年十二月起即未依約給付生活費，並不顧前揭離婚協議書中被告每月應給付原告甲○○五萬元生活費之約定，逕自開立自九十一年十二月至九十二年十一月逐月到期之每月二萬元之支票十二張寄給原告乙○○，被告甚至違反前揭離婚協議書所約定其名下所有之土地及房屋日後應移轉登記於原告甲○○名下，竟於九十二年四月間將原為其名下所有位於台南市西區○○路○○段○○號之建物及建物所坐落台南市西區○○段○○地號之土地出售於他人，被告對於前揭協議履行每月給付原告甲○○五萬元生活費之約定已故為不履行，並蓄意處分其名下財產及遷居國外之情形，故本件就未到期部分之請求，實有預為請求之必要。茲依民事訴訟第二百四十六條規定，將未到期部分之債權，合併提起將來給付之訴，被告應一次給付原告甲○○按每月五萬元計算至原告滿二十歲（即一０五年十一月二十五日）之扶養費，則依每個月五萬元計算並依霍夫曼計算法扣除中間利息後，被告應一次給付原告扶養費合計六百四十二萬六千四百八十九元，其計算方式如下：
１、九十一年十二月十五日至九十二年十二月十四日止，扣除被告已交付每月二萬元支票，被告應給付三十六萬元（(50000×12)-(20000×12)=360000）。
２、九十二年十二月十五日至九十三年五月十四日止，被告應給付原告二十五萬元（50000×5=250000）。
３、九十三年五月十五日起，至一百零五年十一月十四日止，計十二年六個月，應給付原告七百五十萬元，依霍夫曼計算法扣除中間利息後，被告應一次給付原告五百八十一萬六千四百六十九元（500000×116.32978382(150個月月
別單利霍夫曼係數)=5816489）。合計：六百四十二萬六千四百八十九元（360000+250000+5816489=6426489）。
並聲明：被告應給付原告甲○○六百四十二萬六千四百八十九元，暨自民國九十三年五月十五日起算，至清償日止，按週年利率百分之五計算之利息。
三、被告則以伊與原告乙○○離婚協議書第二條約定：「甲方應自民國八十七年十月十五日起按月給付甲○○新台幣五萬元之生活費，直至甲○○受完教育為止。‧‧‧」，為被告與原告乙○○二人之協議，此協議乃夫妻間內部關係之調整，為父母內部之分擔關係，協議結果只對子女發生反射效果而已，不生法律上效力。
    是原告甲○○主張該協議具利益第三人契約之性質，其依民法第二百六十九條第一項規定提起本件訴訟，請求被告依約履行云云，即非可採。縱認原告甲○○有請求被告扶養之權利，但應踐行召開親屬會議之程序，否則即屬欠缺權利保護要件，原告甲○○未依此而為，於法顯有未合等語以資抗辯。並聲明：駁回原告之訴。
四、原告甲○○主張其母親乙○○與被告前為夫妻關係，於夫妻關係存續期間育有原告甲○○，嗣後乙○○與被告於八十七年十月三十一日協議離婚，對於原告甲○○之權利義務之行使負擔，則約定由乙○○任之。乙○○與被告於八十七年十月三十一日簽訂之離婚協議書第貳條並約定：「甲方（即被告）應自八十七年十月十五日起按月給付甲○○五萬元之生活費直至甲○○受完教育為止，為確保甲○○受較好之教育及生活，甲方同意協議時其名下所有之土地和房屋日後移轉登記於甲○○一人之名下。」，及被告自九十一年十二月起即未依約給付生活費，並不顧前揭離婚協議書中被告每月應給付原告甲○○五萬元生活費之約定，逕自開立自九十一年十二月至九十二年十一月逐月到期之每月二萬元之支票十二張寄給乙○○一事，業據原告提出戶籍謄本、離婚協議書各一份附卷為憑，復為兩造所不爭執，原告此部分主張自堪信為真實。
五、又原告甲○○主張其母親乙○○與被告於八十七年十月三十一日所簽立之離婚協議書第二條所約定被告應按月給付原告甲○○五萬元之生活費，核其性質為向第三人為給付之利益第三人契約，原告甲○○自得依此直接向被告請求給付。惟按「父母對於未成年子女之扶養義務，不因結婚經撤銷或離婚而受影響」，又「夫妻離婚者，對於未成年子女權利義務之行使或負擔，依協議由一方或雙方共同任之。未為協議或協議不成者，法院得依夫妻之一方、主管機關、社會福利機構或其他利害關係人之請求或依職權酌定之。」、「前項協議不利於子女者，法院得依主管機關、社會福利機構或其他利害關係人之請求或依職權為子女之利益改定之。」、「前三項情形，法院得依請求或依職權，為子女之利益酌定權利義務行使負擔之內容及方法。」，民法第一千一百十六條之二、第一千零五十五條第一項、第二項、第四項分別定有明文。是未成年子女對於父母之扶養請求權，係基於身分關係所生，縱父母離婚，父母子女間身分關係並不喪失，扶養請求權亦未喪失。而父母對子女扶養費用義務即為保護教養費用負擔義務，此義務可分為外部義務關係與內部分擔關係，前者即子女對父母之權利；後者，為父母內部之分擔關係。夫妻因離婚而不能共同任親權人時，因未任親權一方之扶養本質義務不能免除，夫妻即應以協議定親權行使人、行使內容及方法，以及如何分擔未成年子女離婚後之扶養，因此其協議乃夫妻間內部義務關係之調整，在內部發生拘束力，非謂父母以法定代理人之地位，對未成年子女固有扶養權為協議。倘該協議不利於子女者，依前揭規定，法院得依請求或依職權為子女之利益酌定權利義務行使負擔之內容及方法，以取代夫妻間原來所為之不利於子女利益之協議內容或效力，且對於未成年子女扶養請求權之行使亦不生影響。再者，「以契約訂定向第三人為給付者，要約人得請求債務人向第三人為給付，其第三人對於債務人，亦有直接請求給付之權」，民法第二百六十九條第一項固定有明文，惟其特點在於債權人與債務人間必存在有基本行為之補償關係，而債權人所以使第三人受利益則必存有對價關係，乃利他契約之性質是為規範財產法上契約關於相對人及第三人之權利義務，縮短給付流程而設，此與身分法上父母為盡其對未成年子女之保護教養義務（即親子關係）而負擔相關費用，二者觀念完全不同，不容混淆，蓋父母與子女間並不存在補償關係或對價關係，是離婚之夫妻對於未成年子女權利義務行使或負擔所達成之協議，與前開之第三人利益契約要屬有別，洵屬自明。是原告甲○○主張其母親乙○○與被告間之前開協議係屬利益第三人契約，原告可直接依據該契約請求被告依協議書所約定如訴之聲明之給付云云，自屬無據，應予駁回；又原告此部分假執行之聲請，既已失所附麗，則併予駁回。
六、本件事證已臻明確，兩造其餘主張、陳述及所提之證據暨攻擊防禦方法，均與本案判斷結果無影響，爰不一一贅述，附此敘明。
七、本件訴訟費用之依據：民事訴訟費用法第七十八條。
中　　　華　　　民　　　國　　九十三　　年　　　十　　　月　　　六　　　日
                             臺灣臺中地方法院家事法庭
~B法　　　官　涂秀玲
正本係照原本作成。
如對本判決上訴，須於判決送達後二十日之不變期間內，向本院提出上訴狀。
中　　　華　　　民　　　國　　九十三　　年　　　十　　　月　　　六　　　日
~B法院書記官　王崑煜
